臺灣板橋地方法院交通事件裁定　　　　　　　　　九十二年度交聲字第一六八九號
　　原處分機關　交通部公路總局臺北區監理所
　　異　議　人　甲○○
　　即受處分人
右列異議人因違反道路交通管理處罰條例案件，對於交通部公路總局臺北區監理所於
民國九十二年十月十六日以北監營字第裁四○－Ｚ00000000號所為之裁決處
分（原舉發案號：內政部警政署國道公路警察局第一警察隊九十二年九月四日公警局
交字第Ｚ00000000號），聲明異議，本院裁定如左：
    主  文
原處分撤銷。
甲○○汽車駕駛人，汽車行駛於高速公路，而不遵管制之規定，因而致人受傷，處罰
鍰新臺幣參仟元，並吊扣其駕駛執照壹年。
    理  由
一、按汽車行駛於高速公路或設站管制之道路，而不遵管制之規定者，處汽車駕駛人
    新臺幣（下同）三千元以上六千元以下罰鍰，道路交通管理處罰條例第三十三條
    第一項定有明文。又汽車駕駛人有前項情形，因而致人受傷者，吊扣其駕駛執照
    一年，同條例第三十三條第二項前段亦有規定。
二、原處分意旨略以：異議人即受處分人甲○○於民國九十二年五月二十三日晚間十
    一時十五分許，駕駛車牌號碼為ＦＦ－一八六號之營業遊覽大客車，在國道一號
    公路北上車道三十三點五公里處，因有「不依規定任意變換車道」及「汽車駕駛
    人有第三十三條第一項情形，因而肇事致人受傷」之違規事實，經內政部警政署
    國道公路警察局第一警察隊執勤警員調查後，於九十二年九月四日以公警局交字
    第Ｚ00000000號違反道路交通管理事件通知單（下稱舉發通知單）舉發
    ，嗣異議人曾提出申訴，經交通部公路總局臺北區監理所於九十二年十月十六日
    以北監營字第裁四○－Ｚ00000000號裁決書裁決，裁處異議人罰鍰三千
    元，吊扣駕駛執照十二個月，並記違規點數一點。
三、聲明異議意旨則略以：事發當時係車牌號碼為六Ｊ－七九一一號之自小客車與其
    友人之車輛一同高速飆車，並相互逼停異議人所駕之大客車，因當時車多且為下
    坡路段，故異議人無法拉長跟車距離，迫使異議人進入小型車之收費車道，在出
    收費站後異議人便向左切換至內二車道，嗣後該自小客車再度高速超越異議人時
    ，擦撞異議人大客車之左前輪後方而發生事故，當時警方亦至現場照相，當場亦
    未發覺有人受傷，詎對方於事發三個月後始提出告訴，警員方補掣本件舉發通知
    單。由於吊扣駕照將使異議人無法工作負擔家計，該裁罰處分過重，爰請求撤銷
    原處分云云。
四、按汽車行駛於同向四車道路段，大型車與排氣量小於一千立方公分或行駛速率低
    於每小時八十公里之較慢速車輛，應行駛於外側車道，為超越同向之前車時，得
    暫時利用中外車道超越前車，禁止行駛或變換車道行駛中內車道或內側車道；汽
    車在行駛途中，不得驟然或任意變換車道，如欲超越前車或變換車道時，應先顯
    示方向燈告知前後車輛，並保持安全距離及間隔，方得超越或變換車道，高速公
    路交通管制規則第八條第一項第三款前段及第十一條分別定有明文。經查：本件
    事故地點為國道一號公路北上三十三點五公里處（近五股交流道），該處路段為
    四線車道，有道路交通事故現場圖乙份在卷可按，本件異議人業已於聲明異議狀
    中自承於上開時、地有「我所駕的大客車在切換進入內二車道時」之行為，在偵
    查中亦供承：「因我要下三重，所以我從外車道切到中內車道，而且我整個車頭
    已三分之二進入中內車道」等語（參見與本件為同一事實之板橋地方法院檢察署
    九十二年度核退字第七四六○號殺人未遂案件九十二年十二月九日訊問筆錄），
    核與證人周志偉（即前開六Ｊ－七九一一號自小客車之駕駛人）、呂銘峰、范紋
    婷於警訊、偵查中所述之情節相符，是異議人確有任意變換車道至高速公路中內
    車道之不遵管制規定行為，至為明確。另異議人對其於上開路段中內車道上與前
    開六Ｊ－七九一一號自小客車發生擦撞之事實亦不爭執，該自小客車之乘客江淑
    華因此受有右前胸瘀紅、瘀青、右下腹瘀紅四乘零點五公分、瘀青三乘三公分、
    右手食指瘀紅一乘零點五公分、右上眼瞼瘀紅一乘零點五公分、右臉瘀腫二乘一
    公分等傷害之事實，亦有行政院衛生署桃園醫院傷害診斷證明書影本乙份附卷可
    稽，是異議人違反管制規定後肇事致人受傷之事實，堪以認定。異議人雖另辯稱
    係該六Ｊ－七九一一號自小客車欲超車時不慎撞及其所駕大客車之左前輪後方云
    云，然異議人既已自承當時其「已三分之二進入中內車道」等語（參見前揭訊問
    筆錄），可見當時異議人係在變換車道中，而異議人復供稱：「我看左後視鏡，
    周（指自小客車之駕駛人周志偉）的車忽然從第二或最內線加速從後面開過來，
    周的車頭撞到我左前輪，因周要超我的車，但周的車速度比我慢，超不過了，撞
    上時，我的三分之二車身已經在第二線車道」等語（參見前揭偵查卷九十二年十
    二月五日訊問筆錄），按異議人在變換車道中，該六Ｊ－七九一一號自小客車之
    速度又比異議人大客車之速度慢，且為後車，如係該自小客車超車，且「超不過
    了」，如何能撞及異議人之大客車？顯見本件車禍係因異議人所駕大客車不當變
    換車道至中內車道，致該自小客車六Ｊ－七九一一號閃避不及而追撞大客車，至
    為灼然，異議人所辯，無非事後卸責之詞，委無足採。另異議人既有前揭違規事
    實，即應依法裁處吊扣駕駛執照之處分，異議人以吊扣駕駛執照將影響其生活為
    由聲明異議，尚乏所據，洵無理由，然原處分機關既已依道路交通管理處罰條例
    第三十三條第二項吊扣其駕駛執照一年，則依同條例第六十三條第二項之規定，
    應不得再記違規點數，原處分依道路交通管理處罰條例第六十三條第一項第一款
    記違規點數一點，於法尚有未合，爰依法撤銷原處分，另行裁處如主文。
五、據上論斷，應依道路交通案件處理辦法第二十條前段，裁定如主文。
中      華      民      國    九十三    年      三      月     十七     日
                                  臺灣板橋地方法院交通法庭
                                      法  官   張  紹  省
右正本證明與原本無異。
如不服本裁定，應於裁定送達後五日內向本院提出抗告狀。
                                      書記官   周  雅  玲
中      華      民      國    九十三    年      三      月     十七     日
